【裁判字號】    91,上易,1321
【裁判日期】    920417
【裁判案由】    詐欺
【裁判全文】
臺灣高等法院高雄分院刑事判決                  九十一年度上易字第一三二一號
    上  訴  人
    即  被  告  乙○
右上訴人因詐欺案件，不服臺灣高雄地方法院九十一年度易字第一五七號中華民國九
十一年八月一日第一審判決（起訴案號：臺灣高雄地方法院檢察署九十年度偵字第二
一九一三號），提起上訴，本院判決如左：
    主  文
上訴駁回。
    事  實
一、乙○於民國九十年三月卅日下午，在高雄縣鳳山市○○街一四三巷卅八號甲○○
    ○住處，向甲○○○佯稱：伊要幫他人向金融機構申領支票使用，伊可獲得新臺
    幣（下同）二萬元報酬，請甲○○○代為向友人調借三十萬元暫時存入申請人之
    金融機構存款帳戶內，供金融機構查核後，約一星期後即可取回借款，幫伊作業
    績云云，甲○○○信以為真，同意幫其介紹，乃於同年四月二日上午帶同乙○，
    至高雄縣大寮鄉○○街卅七號朱武德在大發工業區之辦公室，乙○竟意圖為自己
    不法之所有施用詐術用前開理由，向朱武德調借卅萬元，乙○並交付不知情之胡
    朝派之第一商業銀行股份有限公司（以下稱第一銀行）帳號000000000
    0號活期儲蓄存款存摺及胡朝派印鑑章給朱武德，向朱武德誆稱：將借款存入該
    帳戶內，於一星期後可自行持存摺及印鑑章提領，再將存摺及印鑑章返還即可云
    云，致使朱武德陷於錯誤，而於翌日存入三十萬元於該帳戶，乙○旋於同日以前
    開帳戶之提款卡，接續提款十二次，共計提領廿九萬五千元，再於同年月四日以
    前開提款卡提領三千元後，供已花用。嗣於一星期後，朱武德持胡朝派前開存摺
    及印鑑章前往提款時，發現該款項已遭人提領所剩無己，始查知上情。
二、案經甲○○○訴由高雄市政府警察局前鎮分局移送臺灣高雄地方法院檢察署檢察
    官偵查起訴。
    理  由
一、被告乙○未於本院為任何陳述，惟於原審坦承伊以替人申辦支票，須作業績為由
    ，乃透過甲○○○介紹向朱武德借款三十萬元，朱武德並已將該借款存入胡朝派
    所有第一銀行帳號0000000000號存款帳戶內，惟矢口否認有何詐欺犯
    行，辯稱：存入胡朝派前開帳戶內的錢，係伊幫胡朝派申請支票使用，原要等到
    借款存入一星期後才帶胡朝派到銀行申請支票，但一星期後，發現已遭胡朝派提
    領，因而未申請支票云云。
二、經查被告於右揭時地，以其要幫他人向金融機構申領支票使用，可獲得二萬元報
    酬，請甲○○○代為向友人借款，暫時存入申請人之金融機構存款帳戶內，供金
    融機構查核後，約一星期後即可取回借款，甲○○○遂信以為真，乃帶同乙○，
    至朱武德辦公室，向朱武德調借卅萬元，乙○遂施用詐術，除以前詞向朱武德誆
    稱外，另謂朱武德如將借款存入該帳戶內，於一星期後可自行持存摺及印鑑章提
    領，並交付胡朝派之存摺及印鑑章予朱武德，致使朱武德陷於錯誤，而於翌日存
    入三十萬元於該帳戶，惟被告旋於同日以前開帳戶之提款卡，接續提款十二次，
    共計提領廿九萬五千元，再於同年月四日以前開提款卡提領三千元，嗣於一星期
    後，朱武德持胡朝派前開存摺及印鑑章前往提款時，發現該款項已遭人提領所剩
    無幾等情，業據甲○○○供述綦詳，核與證人朱武德於原審證述情節相符，被告
    雖以該帳戶之款項，係胡朝派以提款卡提領，伊不知情云云，惟被告於警訊時即
    已自白胡朝派帳戶內之款項係伊以提款卡提領等語；又參諸被告於警訊供稱「伊
    因經濟困難，房子又遭查封，須用點錢去處理銀行債務」等語，偵查中亦稱。伊
    因外面欠別人錢，房子被查封，想借錢來清償一些債務及參與伊被查封房子的投
    標，才借胡朝派的帳戶借錢等語，足證被告係因經濟困難，房子被查封，始行起
    意詐欺。至於被告事後辯稱係胡朝派提領云云，無非事後卸責之詞不足採信。
三、被告自承經濟困難，房子又遭查封，急須錢以處理債務，然卻隱瞞此一事實，而
    虛稱以替人申請支票為由向朱武德借款，並持交存摺及印鑑章以取信朱武德，待
    朱武德存入款項後，即以提款卡提領，被告有不法所有之意圖，施用詐術，使人
    陷於錯誤而交付財物，事證明確，被告所辯均係卸責之詞，不足採信，其犯行洵
    堪認定。又本件被告係請甲○○○代為介紹客戶，被告嗣並向朱武德施用詐術，
    甲○○○之法益並無受侵害，本案被害人應為朱武德，不生想像競合之問題，附
    此敘明。
四、核被告所為，係犯刑法第三百三十九條第一項之詐欺取財罪。原審以被告罪證明
    確，因而適用刑法第三百三十九條第一項，罰金罰鍰提高標準條例第一條前段，
    並審酌被告曾於八十年間因詐欺、偽造文書及侵占等罪，經法院判處有期徒刑確
    定，於八十三年十二月廿三日執行完畢，又於八十九年間因違反動產擔保交易法
    經法院判處拘易四十日確定，再於九十年九月十九日因詐欺案，經本院判處有期
    徒刑九月確定，此有臺灣高雄地方法院檢察署被告刑案資料查註紀錄表及臺灣高
    等法院被告全國前案紀錄表各一份附卷可稽，本案雖不構成累犯加重，但足見被
    告素行不佳，又犯後一再飾詞卸責，毫無悔意，且迄未賠償被害人損失，認其犯
    後態度不佳等情，量處有期徒刑十月，核其認事用法均無不當，量刑亦為允當，
    被告未據理由提起上訴，為無理由，應予駁回。
五、被告經合法傳喚，無正當理由不到庭，不待其陳述，逕行判決。
據上論斷，依刑事訴訟法第三百七十一條、第三百六十八條，判決如主文。
本案經檢察官張其主到庭執行職務。
中    華    民    國      九十二      年      四      月      十七    日
                              臺灣高等法院高雄分院刑事第五庭
                                  審判長法官  吳水木
                                        法官  洪慶鐘
                                        法官  趙文淵
右正本證明與原本無異。
不得上訴。
                                  法院書記官  林采瑩
中    華    民    國      九十二      年      四      月    二十一    日
附錄本判決論罪之法條：
刑法第三百三十九條第一項
  意圖為自己或他人不法之所有，以詐術使人將本人或第三人之物交付者，處五年以
  下有期徒刑、拘役或科或併科一千元以下罰金。


司法院資訊處製作；財團法人民間司法改革基金會備份。
